【裁判字號】    99,裁,825
【裁判日期】    990408
【裁判案由】    私立學校法
【裁判全文】
最  高  行  政  法  院  裁  定
                                       99年度裁字第825號
上  訴  人  甲○○
被 上訴 人  教育部
代  表  人  乙○○
訴訟代理人  許進德  律師
上列當事人間私立學校法事件，上訴人對於中華民國98年12月17
日臺北高等行政法院98年度訴字第715號判決，提起上訴，本院
裁定如下：
    主  文
上訴駁回。
上訴審訴訟費用由上訴人負擔。
    理  由
一、按對於高等行政法院判決之上訴，非以其違背法令為理由，
    不得為之，行政訴訟法第242條定有明文。依同法第243條第
    1項規定，判決不適用法規或適用不當者，為違背法令；而
    判決有同條第2項所列各款情形之一者，為當然違背法令。
    是當事人對於高等行政法院判決上訴，如依行政訴訟法第24
    3條第1項規定，以高等行政法院判決有不適用法規或適用不
    當為理由時，其上訴狀或理由書應有具體之指摘，並揭示該
    法規之條項或其內容；若係成文法以外之法則，應揭示該法
    則之旨趣，倘為司法院解釋或本院之判例，則應揭示該判解
    之字號或其內容。如以行政訴訟法第243條第2項所列各款情
    形為理由時，其上訴狀或理由書，應揭示合於該條項各款之
    事實。上訴狀或理由書如未依此項方法表明者，即難認為已
    對高等行政法院判決之違背法令有具體之指摘，其上訴自難
    認為合法。
二、上訴人為中臺科技大學（前身為私立中臺醫事技術專科學校
    ，民國94年8月1日改制為中臺科技大學，下稱中臺大學）第
    13屆董事會董事長，於97年6月30日召開董事會議改選董事
    ，上訴人及陳天機未當選董事。中臺大學董事會以該會已備
    妥第14屆董事名冊，惟上訴人及陳天機係該校創辦人，是否
    應不經選舉而連任董事，尚有疑義，於97年7月起迭向被上
    訴人陳請釋疑。被上訴人以97年9月17日台技（二）字第097
    0151140號函復，略以依被上訴人55年6月24日台（55）高字
    第9537號函附該校捐助章程第5條「本財團之基金新臺幣（
    下同）500萬元由本會董事等捐贈已全數動用為建校經費。
    」並無創辦人姓名，另該校前原擬增列上訴人為第二創辦人
    ，經被上訴人55年7月23日台（55）高字第11882號函否決；
    又上訴人及陳天機曾任該校第1屆及第2屆董事，渠等於第2
    屆董事期間請辭董事職務，陳天機請辭後擔任該校代理校長
    至73年8月1日止，上訴人及陳天機嗣於該校73年6月16日召
    開之董事會議補選為第6屆董事，依行為時私立學校法第22
    條第2項規定，當然董事因辭職而解職時，喪失其當然董事
    資格，渠等已不復再論當然董事資格，請迅將第14屆董事名
    冊及相關資料報被上訴人核定等語。中臺大學董事會復於97
    年8月8日陳請被上訴人釋示。被上訴人以97年10月14日台技
    （二）字第0970174131號函復，略以所詢陳天機及上訴人當
    然董事資格疑義一案，被上訴人業以97年9月17日台技（二
    ）字第0970151140號函復在案等語。上訴人不服，提起訴願
    經決定不受理，遂提起本件行政訴訟，聲明：1、訴願決定
    及原處分（97年9月17日台技（二）字第0970151140號、97
    年10月14日台技（二）字第0970174131號）均撤銷；2、確
    認上訴人為中臺大學當然董事，依法不經選舉連任該校第14
    屆董事；3、被上訴人應作成上訴人為中臺大學「當然董事
    」連任該校第14屆董事之行政處分，並依法函知上訴人及中
    臺大學董事會辦理；經原審法院判決(以下稱原判決)駁回。
三、本件上訴人對於原判決上訴，雖以違背法令為理由，惟原判
    決係以私立學校法有關當然董事之規定，為有關私法上委任
    關係之規定，並非公法資格或地位之規範，而認上訴人就當
    然董事之資格疑義，無得以主管機關為被告訴請確認，上訴
    人此部分之確認請求，難認有權利保護之必要。原判決並非
    認就該部分請求，原審法院無上訴人所稱之「管轄權」(應
    是「審判權」之意)。是上訴意旨引用行政訴訟法第243條第
    2項第3款「法院於權限之有無辨別不當或違背專屬管轄之規
    定」，主張：原判決認定「本件上訴人請求確認判決乃其與
    中臺科技大學委任關係，經核此項法律關係為民法之委任關
    係，非屬公法上之爭議，無得由公法上確認訴訟之判決……
    」，則依行政訴訟法先程序後實體之管轄原則，原判決既然
    認定對本案並無管轄權，則應以裁定程序駁回，又若原判決
    認定本案為私法爭議，則應依職權裁定移送於其管轄法院，
    原審未依法移送管轄法院，卻又自行認定上訴人請求無理由
    、不合法，即屬適用法律顯有違誤云云，係以誤解原判決認
    定對本案並無管轄權為前提，而指摘原判決違背法令，不能
    認對原判決之如何違背法令已有具體之指摘。另上訴狀未具
    體敘明原判決如何不備理由或理由矛盾，其空言原判決顯然
    「判決不備理由或理由矛盾」，亦難認對該判決之如何違背
    法令已有具體之指摘。依首開規定及說明，應認其上訴為不
    合法。
四、據上論結，本件上訴為不合法。依行政訴訟法第249條第1項
    前段、第104條、民事訴訟法第95條、第78條，裁定如主文
    。
中    華    民    國    99    年    4     月    8     日
                    最高行政法院第五庭
                        審判長法官  黃  璽  君
                              法官  王  碧  芳
                              法官  鄭  忠  仁
                              法官  吳  東  都
                              法官  陳  金  圍
以  上  正  本  證  明  與  原  本  無  異
中    華    民    國    99    年    4     月    8     日
                              書記官  郭  育  玎


司法院資訊處製作；財團法人民間司法改革基金會備份。
